【裁判字號】    96,訴,1621
【裁判日期】    970110
【裁判案由】    進口貨物核定稅則號別
【裁判全文】
臺北高等行政法院判決
                                     96年度訴字第01621號
                              .
原      告  川源貿易有限公司
代  表  人  甲○○○董事長）.
訴訟代理人  呂康德律師
被      告  財政部基隆關稅局
代  表  人  丘欣（局長）
訴訟代理人  乙○○
            丙○○
上列當事人間因進口貨物核定稅則號別事件，原告不服財政部中
華民國96年3 月23日台財訴字第09600034300 號訴願決定（案號
：第00000000號），提起行政訴訟，本院判決如下：
    主  文
原告之訴駁回。
訴訟費用由原告負擔。
    事  實
一、事實概要：原告委由桂記報關有限公司於民國（下同）95年
    3 月31日及同年6 月5 日向被告報運進口FLAVORING ESSENCE
    TOKI EXTRACTA 51612 貨物2 批（進口報單號碼：第AW/95/
    1483/0030 號、第AW/95/2689/0035 號），原申報稅則第33
    02.10.90號，稅率FREE。被告依關稅法第18條第1 項之規定
    ，按原告所申報之事項，先行徵稅驗放，事後再加審查。嗣
    經被告複核，來貨之稅則應改列第2106.90.54號，遂按稅率
    20 %課徵關稅，並據以通知原告補徵進口稅費新臺幣（下同
    ）416,729 元及142,958 元。原告不服，申請復查未獲變更
    ，提起訴願亦遭決定駁回，遂提起行政訴訟。
二、兩造聲明：
  (一)原告聲明：
    1.訴願決定及原處分均撤銷。
    2.訴訟費用由被告負擔。
  (二)被告聲明：
    1.駁回原告之訴。
    2.訴訟費用由原告負擔。
三、兩造之爭點：系爭來貨應歸列海關進口稅則第3302.10.90號
                或第2106.90.54號？
  (一)原告主張之理由：
    1.依國際商品統一分類制度註解（下稱HS註解）就稅則第21
      06節之解釋：「下列食物製品如未列入其他節者，列入本
      節」「一種用於製造各種不含酒精或酒精飲料之無酒精或
      含酒精調製品（並非以芳香物質為基料）‧‧‧該飲料通
      常僅須簡單地將該調製品以水、酒或酒精加以稀釋即可製
      成。‧‧‧」「本節不包括以一種或多種芳香物質為基料
      供飲料製造用之調製品（第33.02 節）。」可知稅則第21
      06節不能適用於以一種或多種芳香物質為基料供飲食製造
      用之調製品。
    2.系爭來貨係以多種芳香物質為基料之混合物（包括乙醇溶
      劑在內）所製成之香料，可用於飲料工業之原料作為軟性
      飲料、機能性飲料、提神飲料等提香之用，依其成份，其
      中ESTERS、ETHERS、HIGHER ALIPHATIC ALCOHOLS 、HIG-
      HER ALIPHATIC ALDEHYDES 、HIGHER ALIPHATIC HYDROC-
      ARBONS、KETONES 均為芳香物質之化合物，且內含20% 之
      NATURAL EXTRACTS（TOKI）乃以DRY TOKI（20% ）、ALC-
      OHOL（54% ）、WATER （26% ）製成之天然香料。因系爭
      來貨係天然香料（天然食用香料輸字第00186 號，新號為
      衛署香輸字第0186號）含有多種芳香物質及許多酒精（乙
      醇），普見於一般香料及天然香料，僅使用極少之劑量用
      於一般飲料提香之用，並非一般之酒精製品或酒精飲料，
      有前臺灣省菸酒公賣局（現改制為臺灣菸酒股份有限公司
      ）88年11月4 日88公業字第9298號函可稽，亦無法直接飲
      用或稀釋飲用，應不適用稅則第2106.9 0.54 號。又稅則
      第2106節不包括芳香物質製成之調製品，系爭來貨內含多
      種芳香物質製成，自非稅則第2106節適用之貨名。
    3.本件香料已進口20年餘，皆以稅則3302.10.90報關，最初
      幾年進口時，被告曾當場驗關取樣品檢驗，且合格通關，
      於89年3 月30日（報單號碼為AW//89/1676/0138）及89年
      9 月26日（報單號碼為AW//89/5917/0130）進口時亦皆以
      C3驗關通關。93年起香料降為零關稅後，系爭來貨卻遭認
      定為植物萃取液，改以稅率20% 課徵關稅，顯違行政程序
      法第9 條之規定。
  (二)被告主張之理由：
    1.按海關進口稅則第3302.10.90號為「其他供食品或飲料工
      業原料用之芳香物質混合物及一種或以上此類芳香物質為
      基料之混合物（包括醇類溶劑在內）」，稅率免稅；第21
      06.90.53號為「供食品製造用，芳香物質混合物之調製品
      」，稅率1%；第2106.90.54號為「用以調製飲料之酒精製
      品，含酒精強度（以容積計）超過0.5%者（以芳香物質為
      基料者除外）」，稅率20% 。次按HS註解稅則第3302節之
      解釋：「本節不包括以本章章註2 所述以外芳香物質為基
      料，製造飲料之酒精或無酒精化合調製品（第2106節，除
      特別指明列入本分類中其他章節者外）」及HS註解稅則第
      33章章註2 規定：「第3302節所稱『芳香物質』僅指第33
      01節之物質、由該等物質分離出之芳香成分或合成芳香物
      。」系爭來貨依原告提供之資料說明：當歸天然萃取物占
      20 %、酒精占50% 、水占28% 、其他占2%審核結果，其基
      料為當歸天然萃取物，應屬海關進口稅則第1302節「植物
      汁液及萃取物‧‧‧」之物品，而非稅則第3302節之芳香
      物質，應改歸列稅則第2106節，而無原申報稅則第3302.1
      0.90號之適用。
    2.依HS註解就稅則第2106節之解釋「(7)一種用於製造各種不
      含酒精或含酒精飲料之無酒精或含酒精調製品（並非以芳
      香物質為基料）。此種調製品係以第1302節之植物萃取物
      與乳酸‧‧‧等混合而得。此種調製品含有（全部或部分
      ）顯示某種飲料特性之調味成分。因此，該飲料通常僅須
      簡單地將該調製品以水、酒或酒精加以稀釋即可製成‧‧
      ‧」中之「該飲料」係指加入此種調製品（PREPAR ATIONS
      ）後之飲料（BEVERAGE）；該飲料通常（USUALLY ）僅須
      簡單加水稀釋。查系爭來貨成分中之當歸天然萃取物係屬
      海關進口稅則第1302節「植物汁液及萃取物‧‧‧」之物
      品，非屬稅則第3302節之芳香物質，係添加在提神飲料中
      當提味用，而該提神飲料不須再加水或酒精等即可直接飲
      用，核與HS註解就稅則2106節之解釋並無牴觸。被告於95
      年5 月3 日以（95）基關字第22號進口稅則分類疑問及解
      答函報請財政部關稅總局稅則處（下稱稅則處）釋示，參
      據該處之解答：「本案貨品宜依實到貨物查核認定，若經
      貴局核明係以稅則第1302節之天然當歸萃取物質為基料之
      供調製飲料用含酒精調製品，則宜歸列稅則第2106.90.54
      號。‧‧‧」查系爭來貨之主要用途，係僅將「天然當歸
      萃取物質為基料」加在提神飲料中當提味用，其酒精占50
      % ，當屬「用於調製飲料之酒精製品，含酒精強度（以容
      積計）超過0.5%者（以芳香物質為基料者除外）」，應歸
      列稅則第2106.90.54號，稅率20% ，而無原申報稅則第33
      02.10.90號之適用。
    3.按中華民國海關進口稅則合訂本「陸、海關進口稅則解釋
      準則海關進口稅則貨品之分類依下列原則辦理：一、類、
      章及分章之標題，僅為便於查考而設；其分類之核定，應
      依照稅則號別所列之名稱及有關類或章註為之，此等稅則
      號別或註內未另行規定者，依照後列各準則規定辦理。」
      之註釋及依據原告提供之成分觀之，系爭來貨為用以調製
      飲料之酒精製品，含酒精強度（以容積計）超過0.5%者，
      應歸列稅則號別第2106.90.54號無誤，被告乃依據前揭規
      定核列正確稅則，不因原告是否以「香料」名稱進口而異
      ，並無違反行政程序法之規定。次按關稅法第18條規定：
      「為加速進口貨物通關，海關得按納稅義務人應申報之事
      項，先行徵稅驗放，事後再加審查；該進口貨物除其納稅
      義務人或關係人業經海關通知依第13條規定實施事後稽核
      者外，如有應退、應補稅款者，應於貨物放行之翌日起6
      個月內，通知納稅義務人，逾期視為業經核定。」原告所
      稱89年進口之2 份報單因已逾法定補稅期限，不再補徵，
      並非因此即認原告所申報之稅則無誤，自不得比附援引。
    理  由
一、按海關進口稅則第3302.10.90號為：「其他供食品或飲料工
    業原料用之芳香物質混合物及一種或以上此類芳香物質為基
    料之混合物（包括醇類溶劑在內）」，稅率免稅；第2106.9
    0.54號為：「用以調製飲料之酒精製品，含酒精強度（以容
    積計）超過0.5%者（以芳香物質為基料者除外）」，稅率20
    % 。而關於稅則如何分類，海關進口稅則附則一暨解釋準則
    一明定：「本稅則各號別品目之劃分，除依據本稅則類、章
    及其註，各號別之貨名及解釋準則之規定外，並得參據關稅
    合作理事會編纂之『國際商品統一分類制度（H.S ）註解』
    及其他有關文件辦理。」「類、章及分章之標題，僅為便於
    查考而設；其分類之核定，應依照稅則號別所列之名稱及有
    關類或章註為之，此等稅則號別或註內未另行規定者，依照
    後列各準則規定辦理。」
二、系爭來貨原告申報稅則第3302.10.90號，稅率FREE，經被告
    複核改列第2106.90.54號，按稅率20 %課徵關稅，並據以通
    知原告補徵進口稅費416,729 元及142,958 元。原告不服，
    循序提起行政訴訟，主張依HS註解稅則第2106節之解釋，可
    知該節不能適用於以一種或多種芳香物質為基料供飲料製造
    用之調製品，系爭來貨係以多種芳香物質為基料之混合物所
    製成之香料，自不能歸列稅則號別第2106.90.54號，而應屬
    第3302.10.90號云云。經查：
  (一)依HS註解關於稅則第3302節之解釋：「本節也包括供製造飲
    料用以芳香物質為基料之其他調製品，此類調製品可能含或
    不含酒精，可用來製造含或不含酒精成分之飲料。它們必須
    以主要係提供香味，並使飲料具有風味之一種或一種以上之
    芳香物質（本章章註2 所述者）為基料‧‧‧本節不包括以
    本章章註2 所述以外芳香物質為基料，製造飲料之酒精或無
    酒精化合調製品（第2106節，除特別指明列入本分類中其他
    章節者外）。」第33章章註2 規定：「第33.02 節所稱『芳
    香物質』僅指第33.01 節之物質、由該等物質分離出之芳香
    成分或合成芳香物。」而稅則第3301節之解釋為：「精油，
    包括凝固及無水精油；樹脂狀物質；萃取含油樹脂‧‧‧主
    要之精油、樹脂狀物質及萃取含油樹脂已列本章註解末段之
    附錄內。‧‧‧」依原告所提之成分明細表顯示，系爭來貨
    係由NATURAL EXTRACTS（TOKI）（即被告所稱之當歸天然萃
    取物）20% 、ETHYL ALCOHOL （酒精）50% 、WATER28%、其
    他ESTERS等6 種物質計2%所組成，其中NATURAL EXTRACTS
    （TOKI）（當歸天然萃取物）成分內容為（DRY TOKI：20%
    、ALCOHOL ：54% 、WATER ：26% 、TTL ：100%），有該成
    分明細表影本在原處分卷可稽，且為原告所不爭執。經核系
    爭來貨之成分均非HS註解第437-439 頁就稅則第3301節物質
    （即稅則第3302節所稱之「芳香物質」）所列附錄內之物質
    ，顯非稅則第3302節之芳香物質，自不能歸列稅則號別第33
    02.10.90號。
  (二)按HS註解稅則第2106節之解釋(7)：「一種用於製造各種不含
    酒精或含酒精飲料之無酒精或含酒精調製品（並非以芳香物
    質為基料）。此種調製品係以第13.02 節之植物萃取物與乳
    酸‧‧‧等混合而得。此種調製品含有（全部或部分）顯示
    某種飲料特性之調味成分。因此，該飲料通常僅須簡單地將
    該調製品以水、酒或酒精加以稀釋即可製成‧‧‧本節不包
    括以一種或多種芳香物質為基料供飲料製造用之調製品（第
    33.02 節）。」查系爭來貨酒精占總成分50% ，水占28% ，
    當歸天然萃取物占20% ，其基料顯為當歸天然萃取物，應屬
    海關進口稅則第1302節「植物汁液及萃取物‧‧‧」之物品
    ，並非稅則第3302節之芳香物質，而係添加於提神飲料中當
    提味用，而該提神飲料不須再加水或酒精等即可直接飲用，
    核與HS註解關於稅則2106節之解釋相符。參以稅則處95年5
    月3 日(95)基關字第22號進口稅則分類疑問及解答就系爭貨
    物之解答：「本案貨品宜依實到貨物查核認定，若經貴局核
    明係以稅則第1302節之天然當歸萃取物質為基料．．．非以
    芳香物質為基料之供調製飲料用含酒精調製品，則宜歸列稅
    則第2106.90.54號」，是被告依其查證結果，以系爭來貨符
    合HS註解稅則第2106節之解釋，改列稅則第2106.90.54號，
    稅率20% ，並無不合。
  (三)原告另稱系爭來貨以稅則第3302.10.90號申報已行之多年，
    惟未能舉證以實其說，被告亦稱前此進口貨物已逾核課期間
    ，且來貨是否相同無從查證，自難認系爭來貨應歸列稅則第
    3302.10.90號。又原告前以報單號碼第AW/94/5114/0020 號
    申報進口同一貨物，雖經被告以稅則第2106.90.53號，稅率
    1%課徵補稅，惟係於發現有誤後，基於行政救濟中不利益變
    更禁止之原則而維持原所為核定，業據被告陳明在卷（見本
    院卷50頁），不能因此即謂系爭來貨被告改列稅則第2106.9
    0.54號有誤。至於原告所提前臺灣省菸酒公賣局88年11月4
    日88公業字第9298號函與原告所提系爭來貨成分明細表內容
    不符，自無可取。
三、綜上所述，原告主張均無可採。從而被告將系爭來貨之稅則
    改列第2106.90.54號，按稅率20 %補徵進口稅費416,729 元
    及142,958 元，訴願決定予以維持，均無違誤。原告徒執前
    詞訴請撤銷，為無理由，應予駁回。
四、兩造其餘陳述於判決結果不生影響，無庸一一論列，併予敘
    明。
據上論結，本件原告之訴為無由，爰依行政訴訟法第98條第1項
前段，判決如主文。
中    華    民    國    97    年     1    月   10     日
                     臺北高等行政法院第三庭
                               審判長法  官  姜  素  娥
                                     法  官  曹  瑞  卿
                                     法  官  楊  莉  莉
上為正本係照原本作成。
如不服本判決，應於送達後20日內，向本院提出上訴狀並表明上
訴理由，如於本判決宣示後送達前提起上訴者，應於判決送達後
20日內補提上訴理由書（須按他造人數附繕本）。
中    華    民    國    97    年     1    月   10     日
                                     書記官  林  俞  文


司法院資訊處製作；財團法人民間司法改革基金會備份。
